臺灣苗栗地方法院刑事判決
110年度訴字第225號
公  訴  人  臺灣苗栗地方檢察署檢察官
被      告  陳彥霖


上列被告因加重詐欺案件，經檢察官提起公訴（109年度偵字第5
250號、110年度偵字第405號、第1590號、第1979號），本院判
決如下：
    主  文
陳彥霖犯如附表所示之罪，各處如附表所示之刑及沒收。不得易
科罰金部分，應執行有期徒刑壹年陸月。　
　　犯罪事實
一、陳彥霖意圖為自己不法之所有，分別為下列犯行：
  ㈠明知自己並無醫療用口罩得販賣，亦無交付商品之意，竟基
    於以網際網路對公眾散布而犯詐欺得利之犯意，於民國109
    年2月24日8時許前某時，以Facebook網站（下稱臉書）「Ch
    en Lin Chen」之帳號在臉書上佯登販售醫療用口罩之不實
    交易訊息，致陳伶瑤瀏覽後陷於錯誤，以臉書私訊與之聯繫
    ，並依其指示於同年2月25日8時8分許，匯款新臺幣（下同
    ）1,152元至不知情之蝦皮購物平臺（下稱蝦皮）賣家呂佳
    鴻（所涉幫助詐欺取財犯行，另經臺灣臺北地方檢察署檢察
    官為不起訴處分）所使用之台新國際商業銀行（下稱台新銀
    行）儲值支付帳號0000000000000000號虛擬帳戶，再轉至呂
    佳鴻所使用其子呂○軒（104年生，完整姓名年籍均詳卷）所
    申請之中華郵政帳號00000000000000號帳戶內，使呂佳鴻誤
    以為係陳彥霖向其購買MyCard遊戲點數所匯之價款，而將My
    Card遊戲點數共1,200點之序號傳送予陳彥霖申請使用之蝦
    皮帳號「chenlinlinlinlin」。嗣因陳伶瑤察覺有異報警處
    理，而查悉上情。
  ㈡明知自己無交付商品之意，竟基於以網際網路對公眾散布而
    犯詐欺取財之犯意，於109年4月22日9時許前某時，以「Lin
     Yanlinlin」之臉書帳號在臉書「枋寮在地大小事」社團中
    佯登欲以4,000元販售55吋二手液晶電視之不實交易訊息，
    致陳麒民瀏覽後陷於錯誤，以臉書Messenger與之聯繫，並
    依其指示於同年4月22日9時59分許，匯款運費550元至陳彥
    霖申請使用之中華郵政帳號00000000000000號帳戶內。嗣因
    陳麒民遲未收到物品，又無法聯絡賣家，始知受騙並報警處
    理，而查悉上情。
  ㈢明知自己無交付商品之意，竟基於以網際網路對公眾散布而
    犯詐欺取財之犯意，於109年4月22日3時許前某時，以「Lin
     YenLin」之臉書帳號在臉書「三峽在地好東西互相交流」
    或「我是三峽人iSanxia」社團中佯登欲以4,500元販售50吋
    液晶電視之不實交易訊息，致蔡宜紋瀏覽後陷於錯誤而在該
    貼文留言，陳彥霖見狀即以臉書私訊與蔡宜紋聯繫，蔡宜紋
    即依其指示，於同年4月22日21時28分許，匯款訂金500元至
    陳彥霖申請使用之中華郵政帳號00000000000000號帳戶內。
    嗣陳彥霖稱其欲販售之電視出問題無法修理，願退款予蔡宜
    紋，嗣卻以其出車禍人在臺北榮總為由，遲未將款項退還予
    蔡宜紋，蔡宜紋遂報警處理，而查悉上情。
  ㈣明知自己並無二手冷氣得販賣，亦無交付商品之意，竟基於
    以網際網路對公眾散布而犯詐欺得利之犯意，於109年7月18
    日8時46分許前某時，以「陳宏彥」之臉書帳號登入臉書後
    ，在臉書「二手冷氣交流團」社團中佯登欲出售東元廠牌二
    手冷氣之不實交易訊息，致呂佩奇陷於錯誤，以臉書Messen
    ger與之聯繫，並依其指示於同日13時57分許，以其台新銀
    行帳號0000000000000000號帳戶匯款訂金1,000元至不知情
    之張巧潔所使用之中國信託商業銀行帳號000000000000號帳
    戶內，使張巧潔誤以為係陳彥霖向其購買MyCard遊戲點數所
    匯之款項，而將上開遊戲點數共1,080點（起訴書誤載為1,0
    00點）之序號傳送予陳彥霖所使用之臉書帳號「陳宏彥」。
    嗣因呂佩奇察覺有異報警處理，而查悉上情。
  ㈤明知自己並無二手冷氣得販賣，亦無交付商品之意，竟基於
    詐欺得利之犯意，於109年7月28日19時17分許，以「宏彥陳
    」之臉書帳號登入臉書後，在臉書「二手冷氣交流團」社團
    中見賴欣潼發佈貼文稱有意購買冷氣，遂以臉書Messenger
    私訊賴欣潼，向賴欣潼佯稱願以4萬元之價格出售冷氣機3臺
    ，致賴欣潼陷於錯誤，於同年7月29日10時27分許，匯款訂
    金2,000元至不知情之陳柏宏（所涉詐欺取財犯行，業經臺
    灣苗栗地方檢察署檢察官為不起訴處分）所使用之臺灣中小
    企業銀行帳號00000000000號帳戶內，再由陳柏宏依其指示
    ，於109年7月29日13時21分許，在苗栗縣○○鎮○○路000○0號
    統一超商竹南和興門市提領2,000元後，購買MyCard遊戲點
    數1,490點，將上開遊戲點數之序號傳送予陳彥霖所使用之
    臉書帳號「陳宏彥」。嗣賴欣潼見其他網友分享「陳宏彥」
    有冒用電器行名義詐騙之情事，察覺有異報警處理，而查悉
    上情。
二、案經陳伶瑤訴由臺北市政府警察局信義分局報告臺灣臺北地
    方檢察署呈請臺灣高等檢察署檢察長核轉及陳麒民、蔡宜紋
    訴由苗栗縣警察局頭份分局、呂佩奇訴由彰化縣警察局彰化
    分局、賴欣潼訴由苗栗縣警察局竹南分局報告臺灣苗栗地方
    檢察署檢察官偵查起訴。
    理  由
一、本案據以認定被告陳彥霖犯罪之供述證據，其中屬於傳聞證
    據之部分，經檢察官、被告於本院審理時同意作為證據（見
    本院卷第94至95頁），復經本院審酌認該等證據之作成無違
    法、不當或顯不可信之情況，依刑事訴訟法第159條之5第1 
    項規定，均有證據能力。另本案以下所引用之非供述證據，
    並無證據證明係實施刑事訴訟程序之公務員違背法定程序所
    取得，亦有證據能力。　　
二、認定犯罪事實所憑之證據及理由：
　　訊據被告矢口否認有何加重詐欺或詐欺犯行，辯稱：犯罪事
    實一㈡、㈢部分，伊一開始確實有要賣電視給告訴人陳麒民、
    蔡宜紋，後來是因為電視有瑕疵才取消交易；犯罪事實一㈠
    、㈣、㈤部分，伊有申請臉書帳號「Chen Lin Chen」、「陳
    宏彥」、「宏彥陳」，但伊沒有使用該等帳號等語。經查：
  ㈠本案不爭執事實之認定：
　1.犯罪事實一㈠部分：
　　臉書帳號「Chen Lin Chen」於109年2月24日8時許前某時，
    在臉書上佯登販售醫療用口罩之不實交易訊息，致告訴人陳
    伶瑤瀏覽後陷於錯誤，以臉書私訊與之聯繫，並依其指示於
    同年2月25日8時8分許，匯款1,152元至蝦皮賣家呂佳鴻所使
    用之台新銀行儲值支付帳號0000000000000000號虛擬帳戶，
    再轉至呂佳鴻所使用其子呂○軒所申請之中華郵政帳號00000
    000000000號帳戶內，使呂佳鴻誤以為係蝦皮帳號「chenlin
    linlinlin」向其購買MyCard遊戲點數所匯之價款，而將MyC
    ard遊戲點數共1,200點之序號傳送予蝦皮帳號「chenlinlin
    linlin」。
  2.犯罪事實一㈡部分：
　　被告於109年4月22日9時許前某時，以「Lin Yanlinlin」之
    臉書帳號在臉書「枋寮在地大小事」社團中刊登欲以4,000
    元販售55吋二手液晶電視之訊息，告訴人陳麒民瀏覽後以臉
    書Messenger與之聯繫，並依其指示於同年4月22日9時59分
    許，匯款運費550元至被告申請使用之中華郵政帳號0000000
    0000000號帳戶內。嗣告訴人陳麒民遲未收到物品，遂報警
    處理。
  3.犯罪事實一㈢部分：
　　被告於109年4月22日3時許前某時，以「Lin YenLin」之臉
    書帳號在臉書「三峽在地好東西互相交流」或「我是三峽人
    iSanxia」社團中刊登欲以4,500元販售50吋液晶電視之訊息
    ，告訴人蔡宜紋瀏覽後在該貼文留言，被告見狀即以臉書私
    訊與告訴人蔡宜紋聯繫，告訴人蔡宜紋即依其指示，於同年
    4月22日21時28分許，匯款訂金500元至被告申請使用之中華
    郵政帳號00000000000000號帳戶內。嗣被告稱其欲販售之電
    視出問題無法修理，願退款予告訴人蔡宜紋，嗣卻未將款項
    退還予告訴人蔡宜紋，告訴人蔡宜紋遂報警處理。　　
  4.犯罪事實一㈣部分：
　　臉書帳號「陳宏彥」於109年7月18日8時46分許前某時，在
    臉書「二手冷氣交流團」社團中佯登欲出售東元廠牌二手冷
    氣之不實交易訊息，致告訴人呂佩奇陷於錯誤，以臉書Mess
    enger與之聯繫，並依臉書帳號「陳宏彥」指示於同日13時5
    7分許，以其台新銀行帳號0000000000000000號帳戶匯款訂
    金1,000元至案外人張巧潔所使用之中國信託商業銀行帳號0
    00000000000號帳戶內，使張巧潔誤以為係臉書帳號「陳宏
    彥」向其購買MyCard遊戲點數所匯之款項，而將上開遊戲點
    數共1,080點之序號傳送予臉書帳號「陳宏彥」。
  5.犯罪事實一㈤部分：
　　告訴人賴欣潼在臉書「二手冷氣交流團」社團中發佈貼文稱
    有意購買冷氣後，臉書帳號「宏彥陳」於109年7月28日19時
    17分許，以臉書Messenger私訊告訴人賴欣潼，向告訴人賴
    欣潼佯稱願以4萬元之價格出售冷氣機3臺，致告訴人賴欣潼
    陷於錯誤，於同年7月29日10時27分許，匯款訂金2,000元至
    案外人陳柏宏所使用之臺灣中小企業銀行帳號00000000000
    號帳戶內，再由陳柏宏依臉書帳號「宏彥陳」之指示，於10
    9年7月29日13時21分許，在苗栗縣○○鎮○○路000○0號統一超
    商竹南和興門市提領2,000元後，購買MyCard遊戲點數1,490
    點，並將上開遊戲點數之序號傳送予臉書帳號「宏彥陳」。
    嗣告訴人賴欣潼見其他網友分享「陳宏彥」有冒用電器行名
    義詐騙之情事，察覺有異報警處理。
　6.上開事實，業據被告於本院審理時坦認在卷（見本院卷第20
    2至226頁），犯罪事實一㈠部分，核與證人即告訴人陳伶瑤
    、證人呂佳鴻分別於警詢、偵查時證述之情節相符（見109
    年度偵字第25152號卷第11至12、16至18、46頁），並有樂
    購蝦皮股份有限公司109年4月10日樂購蝦皮字第0200410028
    S號函暨所附虛擬帳號對應交易資訊、台新銀行109年3月24
    日台新作文字第10905340號函、告訴人陳伶瑤與「Chen Lin
     Chen」之臉書對話紀錄、告訴人陳伶瑤臉書帳號及個人檔
    案擷圖、證人呂佳鴻提供之蝦皮賣場訂單明細、新加坡商蝦
    皮娛樂電商有限公司台灣分公司111年4月14日蝦皮電商字第
    0220414002S號函暨附件、合作金庫商業銀行111年4月28日
    合金總集字第1119700766號函暨所附帳戶基本資料表、中華
    郵政股份有限公司111年4月29日儲字第1110129224號函暨所
    附帳戶基本資料等在卷可稽（見109年度偵字第25152號卷第
    21至24、28至33、49至58頁；本院卷第117至121、129至130
    、131至132頁）；犯罪事實一㈡部分，核與證人即告訴人陳
    麒民於警詢時證述之情節相符（見109年度偵字第5250號卷
    第31至33頁），並有中華郵政109年5月13日儲字第10901177
    28號函暨所附被告郵局帳戶之基本、變更資料及歷史交易清
    單、臉書對話紀錄等在卷可稽（見109年度偵字第5250號卷
    第41至52、69至87頁）；犯罪事實一㈢部分，核與證人即告
    訴人蔡宜紋於警詢時證述之情節相符（見109年度偵字第525
    0號卷第35至37頁），並有中華郵政109年5月13日儲字第109
    0117728號函暨所附被告郵局帳戶之基本、變更資料及歷史
    交易清單、臉書對話紀錄等在卷可稽（見109年度偵字第525
    0號卷第41至52、105至113頁）；犯罪事實一㈣部分，核與證
    人即告訴人呂佩奇、證人張巧潔於警詢時證述之情節相符（
    見110年度偵字第1979號卷第27至33、41至43頁），並有臉
    書對話紀錄、帳戶個資檢視、手機轉帳擷圖、證人張巧潔提
    供之中國信託帳戶交易明細、臉書貼文擷圖、臉書對話紀錄
    等在卷可稽（見110年度偵字第1979號卷第161至172、175、
    193至233頁）；犯罪事實一㈤部分，核與證人即告訴人賴欣
    潼於警詢及證人陳柏宏於警詢、偵查中證述之情節相符（見
    110年度偵字第1590號卷第51至61、67至71、271至272頁）
    ，並有陳柏宏臺灣中小企業銀行帳戶之基本資料及交易明細
    、陳柏宏提領監視器畫面、臉書對話紀錄、臉書「二手冷氣
    交流團」社團其他成員所發佈提醒小心「宏彥陳」詐騙之貼
    文擷圖、陳柏宏所提供與「陳宏彥」之臉書對話紀錄及相關
    交易資料等在卷可稽（見110年度偵字第1590號卷第151至15
    7、179至195、207至245頁），此部分事實，均已先堪認定
    。是本案爭點厥為：犯罪事實一㈡、㈢部分，被告是否自始即
    無交付商品即二手電視之意思？犯罪事實一㈠、㈣、㈤部分，
    被告是否為案發時臉書帳號「Chen Lin Chen」、「陳宏彥
    」、「宏彥陳」之使用人？
　㈡犯罪事實一㈡、㈢部分，被告自始即無交付商品即二手電視之
    意思：　　　　
　　被告雖辯稱其確有販售二手電視與告訴人陳麒民、蔡宜紋之
    意，係因電視有瑕疵始取消交易等語。然查，就其欲販售與
    告訴人陳麒民、蔡宜紋之二手電視放置何處乙節，被告於本
    院111年1月6日準備程序時先稱：「放在我家。」，經本院
    追問所稱「家」係指何處，被告稱：「我不太記得了，是在
    頭份。」，後又改稱：「有一台應該是在屏東，因為我老家
    在屏東。」等語（見本院卷第92頁）。嗣被告於本院審理時
    供稱：犯罪事實一㈡部分，要賣的電視是伊父親說的家裡的
    電視，放在伊頭份的房間裡；犯罪事實一㈢部分，要賣的電
    視是伊從舅舅那邊拿的，家裡有放，車上也有放，加起來大
    概4、5臺等語（見本院卷第205、206、219至220頁），所辯
    前後不一，已難遽信。且觀諸被告分別以臉書帳號「Lin Ya
    nlinlin」、「Lin YenLin」與告訴人陳麒民、蔡宜紋通訊
    之對話紀錄，於渠等商討交易細節之過程中，告訴人陳麒民
    曾詢問被告「你在哪個縣市」，被告當時答稱「我在雲林」
    （見109年度偵字第5250號卷第70至71頁），另告訴人蔡宜
    紋亦曾詢問被告「請問您在哪呢」，被告則回復以「樹林」
    （見109年度偵字第5250號卷第105頁），惟被告於本院準備
    程序時稱其109年4月22日居住在苗栗縣○○市○○街000巷0號、
    頭份市○○街000○0號等2址（見本院卷第91頁），未曾言及其
    於犯罪事實一㈡、㈢案發時居住在雲林縣或新北市樹林區，證
    人即被告之父陳桂明亦於本院審理時證稱其與被告未曾居住
    在雲林或樹林等語（見本院卷第182至183頁），足認被告於
    臉書對話中向告訴人陳麒民、蔡宜紋稱其當時居住在雲林、
    樹林等語，確屬虛妄。又被告未於約定時間將電視送至告訴
    人陳麒民、蔡宜紋指定之處所後，告訴人陳麒民於當日19時
    0分許至20時50分許間共10次以臉書Messenger去電被告，被
    告均未回應，另被告雖向告訴人蔡宜紋允諾會退款，然卻以
    其出車禍在臺北榮總為由，未於約定之時間將款項匯還予告
    訴人蔡宜紋，此觀被告與告訴人陳麒民、蔡宜紋間之臉書對
    話紀錄即明（見109年度偵字第5250號卷第84至87、111至11
    3頁）。綜上，倘被告確有與告訴人陳麒民、蔡宜紋交易商
    品之真意，其應無向告訴人陳麒民、蔡宜紋謊稱商品所在地
    之必要，亦不至於在約定交易時間未出貨後旋即失聯或藉詞
    拖延、遲未退還款項，足見被告於臉書上發佈該等二手電視
    之貼文時，自始即無交付上述商品之意，其主觀上確有詐欺
    之犯意及不法所有意圖，洵堪認定。
　㈢犯罪事實一㈠、㈣、㈤部分，被告確為案發時臉書帳號「Chen L
    in Chen」、「陳宏彥」、「宏彥陳」之使用人：
　1.被告於警詢時雖坦承其十餘年前原名為陳宏彥，然稱：「（
    問：該臉書暱稱「宏彥陳」（或陳宏彥）你是否有使用過？
    為何人所申請？）警方提供給我看到臉書帳號並不是我之前
    所申請的，雖然名字是我沒錯，但照片不是我，所以不是我
    所申請及使用的」等語（見110年度偵字第1590號卷第37至3
    9頁），嗣經本院於準備程序中提示卷附臉書帳號「Chen Li
    n Chen」、「陳宏彥」、「宏彥陳」之大頭照予被告觀看後
    ，被告仍否認曾使用臉書帳號「Chen Lin Chen」、「陳宏
    彥」、「宏彥陳」（見本院卷第86至88、93至94頁），惟其
    於本院審理時表明不爭執曾申請、使用上開臉書帳號（見本
    院卷第202至226頁），僅稱該等帳號遭人盜用，其辯解前後
    不一，已啟人疑竇。
  2.犯罪事實一㈠部分，告訴人陳伶瑤依臉書帳號「Chen Lin Ch
    en」之指示匯款予證人呂佳鴻後，證人呂佳鴻誤以為係蝦皮
    帳號「chenlinlinlinlin」向其購買MyCard遊戲點數所匯之
    價款，而將MyCard遊戲點數共1,200點之序號傳送予蝦皮帳
    號「chenlinlinlinlin」，已經本院認定如前，而蝦皮帳號
    「chenlinlinlinlin」之帳戶名稱為「陳彥霖」、身分證字
    號為「Z000000000」、地址為「苗栗縣○○市○○街000號」、
    生日為「1990年6月26日」，均與被告之個人資料相符，所
    綁定之2個實體帳戶即中華郵政帳號00000000000000號帳戶
    、合作金庫銀行帳號0000000000000號帳戶亦確為被告所申
    請開立，此有新加坡商蝦皮娛樂電商有限公司台灣分公司11
    1年4月14日蝦皮電商字第0220414002S號函暨附件、合作金
    庫商業銀行111年4月28日合金總集字第1119700766號函暨所
    附帳戶基本資料表、中華郵政股份有限公司111年4月29日儲
    字第1110129224號函暨所附帳戶基本資料在卷可憑（見本院
    卷第117至121、129至130、131至132頁）。另觀諸卷附蝦皮
    帳號「chenlinlinlinlin」之大頭照（見109年度偵字第251
    52號卷第53至55頁），亦核與被告稱其蝦皮帳號之大頭照使
    用麵包超人圖片乙情相符（見本院卷第216頁），足認蝦皮
    帳號「chenlinlinlinlin」確係由被告所申請使用。而被告
    既已坦承向告訴人陳伶瑤行使詐術之臉書帳號「Chen Lin C
    hen」為其所申請，犯罪所得即遊戲點數1,200點之利益最終
    亦由其申請之蝦皮帳號「chenlinlinlinlin」所接收，在別
    無其他反證之情況下，使用臉書帳號「Chen Lin Chen」詐
    欺告訴人陳伶瑤之人確為被告，應屬符合經驗法則及論理法
    則之判斷。
　3.犯罪事實一㈣部分，證人張巧潔係將MyCard遊戲點數序號MFR
    MFH005771（1,000點）、MFDMES000230（50點）、MGSMCS00
    3566（30點）及其密碼傳送予臉書帳號「陳宏彥」，此有證
    人張巧潔與臉書帳號「陳宏彥」間之臉書對話紀錄在卷可稽
    （見110年度偵字第1979號卷第223至227頁），其中MyCard
    卡號「MFDMES000230」已經儲值，儲值廠商為「艾玩天地互
    動娛樂科技股份有限公司」、遊戲名稱為「IWPLAY」、儲值
    帳號為「00000000」、儲值IP則為「125.231.63.69」，有M
    yCard卡號儲值帳號暨儲值IP查詢畫面在卷可憑（見110年度
    偵字第1979號卷第45頁），而IP「125.231.63.69」之申請
    人為被告之父陳桂明，附掛電話之地址為苗栗縣○○市○○街00
    0號，亦有通聯調閱查詢單附卷可證（見110年度偵字第1979
    號卷第49至51頁）。又經警向艾玩天地互動娛樂科技股份有
    限公司調閱「完美世界M」遊戲ID「00000000」於109年7月1
    日至同年12月14日間之登入歷程，該ID曾使用「101.12.19.
    33」、「101.14.146.251」、「101.12.195.120」、「101.
    12.35.243」、「101.12.23.85」、「101.10.31.229」、「
    101.12.35.214」、「125.231.43.248」、「114.26.115.22
    1」、「125.231.161.112」、「125.231.54.54」等IP登入
    遊戲，此有艾玩天地互動娛樂科技股份有限公司艾玩（109
    ）客警字第0059號函暨所附綁定資訊、儲值紀錄及登入IP紀
    錄在卷可考（見110年度偵字第1979號卷第57至96頁），而
    上揭IP中，「101.12.19.33」、「101.14.146.251」、「10
    1.12.195.120」、「101.12.35.243」、「101.12.23.85」
    、「101.10.31.229」、「101.12.35.214」均為被告申請之
    台灣大哥大4G網路，「125.231.43.248」、「114.26.115.2
    21」、「125.231.161.112」、「125.231.54.54」則均為被
    告之父陳桂明申請之固網（家用網路），有通聯調閱查詢單
    在卷可證（見110年度偵字第1979號卷第97至155頁）。參諸
    被告於警詢時自承上揭儲值IP「125.231.63.69」之使用人
    為其（見110年度偵字第1979號卷第23頁）暨證人陳桂明於
    警詢時證稱：伊向中華電信申請之網路數據機都是被告在使
    用等語（見110年度偵字第1979號卷第38頁），足見證人張
    巧潔將上開MyCard遊戲點數序號傳送予臉書帳號「陳宏彥」
    後，該等遊戲等數確為被告所儲值，並用以登入遊玩「完美
    世界M」，是使用臉書帳號「陳宏彥」詐欺告訴人呂佩奇之
    人確為被告，應屬符合經驗法則及論理法則之判斷。
　4.犯罪事實一㈤部分，證人陳柏宏係將MyCard遊戲點數之序號
    「MAXVCP001159」（點數1,490點）及其密碼傳送予臉書帳
    號「陳宏彥」，此有證人陳柏宏與臉書帳號「陳宏彥」間之
    臉書對話紀錄在卷可稽（見110年度偵字第1590號卷第229至
    231頁），上開MyCard卡號「MAXVCP001159」已經儲值，儲
    值廠商為「艾玩天地互動娛樂科技股份有限公司」、遊戲名
    稱為「IWPLAY」、儲值帳號為「00000000」、儲值IP則為「
    125.231.35.59」，有MyCard卡號儲值帳號暨儲值IP查詢畫
    面在卷可憑（見110年度偵字第1590號卷第81頁），而IP「1
    25.231.35.59」之申請人為被告之父陳桂明，附掛電話之地
    址為苗栗縣○○市○○街000號，亦有通聯調閱查詢單附卷可證
    （見110年度偵字第1590號卷第83至85頁）。經警向艾玩天
    地互動娛樂科技股份有限公司調閱「完美世界M」遊戲帳號
    「00000000」之登入IP，該帳號於109年12月間係使用「36.
    234.59.112」、「125.231.161.112」、「114.26.115.221
    」、「36.234.55.133」、「36.234.55.247」等5筆IP登入
    遊戲，此有艾玩天地互動娛樂科技股份有限公司艾玩（109
    ）客警字第0058號函暨所附遊戲帳號「00000000」之使用點
    數遊戲歷程與IP紀錄在卷可查（見110年度偵字第1590號卷
    第87至132頁），而上揭IP「36.234.59.112」、「125.231.
    161.112」、「114.26.115.221」、「36.234.55.133」、「
    36.234.55.247」均為被告之父陳桂明向中華電信申登之固
    網，有通聯調閱查詢單附卷可證（見110年度偵字第1590號
    卷第137至147頁）。參諸被告於警詢時自承有玩過「完美世
    界M」（見110年度偵字第1590號卷第45頁）暨證人陳桂明於
    警詢時證稱：伊向中華電信申請之網路數據機都是被告在使
    用（見110年度偵字第1979號卷第38頁），足見證人陳柏宏
    將MyCard遊戲點數之序號「MAXVCP001159」及其密碼傳送予
    臉書帳號「陳宏彥」後，該等遊戲等數確為被告所儲值，並
    用以登入遊玩「完美世界M」，是使用臉書帳號「宏彥陳」
    詐欺告訴人賴欣潼之人確為被告，應屬符合經驗法則及論理
    法則之判斷。
  5.被告固辯稱其帳號遭盜用，並提出電子郵件內容擷圖5紙為
    證（見本院卷第229、233至239頁），然該等電子郵件內容
    擷圖僅足以證明臉書帳號「宏彥陳」、「Chen Lin Chen」
    曾經於各該擷圖所載時間經更新密碼或從與平常不同之裝置
    或地點登入，無從證明犯罪事實一㈠至㈤所示犯罪事實中，使
    用臉書帳號「Chen Lin Chen」、「陳宏彥」或「宏彥陳」
    詐欺告訴人陳伶瑤、呂佩奇、賴欣潼之人並非被告。至依被
    告所提出之電子郵件內容擷圖，臉書帳號「宏彥陳」固於10
    9年9月21日經更新密碼，該次更新之IP位址預估位置為「Bu
    ffalo,NEW YORK,US」，另於109年8月4日經更新密碼，該次
    更新之IP位址預估位置為「HKG,HONG,KONG」，又臉書帳號
    「宏彥陳」曾於109年7月16日從香港附近登入，臉書帳號「
    Chen Lin Chen」亦曾於109年2月19日，從香港附近登入（
    見本院卷第233至239頁），然使用VPN即能更改IP位址，使
    得在國內之網際網路使用者，亦能使用國外之IP位址，此為
    眾所週知之事，是本院尚無從因臉書「宏彥陳」、「Chen L
    in Chen」有於上開時間從國外IP位址登入或更新密碼之紀
    錄，即為被告有利之認定。況若被告所辯屬實，何以第三人
    盜用其臉書帳號後，尚令被害人將款項匯入遊戲點數賣家提
    供之帳戶，並使遊戲點數賣家將遊戲點數序號傳送予被告，
    供被告儲值後遊玩線上遊戲？該第三人盜用被告臉書帳號所
    圖為何？是被告所辯情節顯然有違常理，不足採信。
　6.綜上各情，足認被告確有於前揭時間、地點使用臉書帳號「
    Chen Lin Chen」、「陳宏彥」、「宏彥陳」詐欺告訴人陳
    伶瑤、呂佩奇、賴欣潼，其所辯帳號遭盜用無法登入等語，
    顯屬臨訟卸責之詞，無足採取。
  ㈣被告雖聲請調查臉書帳號「Chen Lin Chen」、「陳宏彥」、
    「宏彥陳」於案發時之IP位址為何，然經本院函詢臺灣臉書
    有限公司後，宏鑑法律事務所函復本院稱：臺灣臉書並未擁
    有、經營、控制或主辦臉書服務，因此無法對本院之函文採
    取任何對應行動，此有宏鑑法律事務所111年4月19日(11)寬
    字第0118號函在卷可參（見本院卷第115至116頁），是被告
    上開聲請調查之證據應屬不能調查。又檢察官雖聲請勘驗被
    告就犯罪事實一㈠、㈣、㈤部分之警詢及偵訊錄音（見本院卷
    第51頁）暨被告雖聲請本院向中華電信公司函詢何人一直盜
    用其住處之Wi-Fi等事項（見本院卷第52、頁），惟經本院
    綜合勾稽上開事證後，認本案犯罪事實已臻明瞭，依刑事訴
    訟法第163條之2第2項第3款規定，已無調查之必要，附此敘
    明。
  ㈤綜上，本案事證已臻明確，被告犯行堪以認定，應依法論科
    。
三、論罪科刑：　　
  ㈠刑法第339條第1、2項分別規定詐欺取財罪及詐欺得利罪，前
    者之行為客體係指財物，後者則指取得債權、免除債務、延
    期履行債務或提供勞務等財物以外之財產上不法利益（最高
    法院86年度台上字第3534號判決意旨參照）。又線上遊戲公
    司虛擬儲值之遊戲點數，並非現實可見之有形體財物，而係
    供人憑以遊玩網路遊戲使用，屬具有財產上價值之利益。職
    是，行為人在公開網際網路刊登虛假不實之訊息，詐騙被害
    人匯款至其向網路遊戲賣家購買遊戲點數時賣家所提供之虛
    擬帳戶，以取信遊戲點數賣家，而取得其所購買之遊戲點數
    ，因而免除或消滅己身所負應給付購買虛擬遊戲幣之價金債
    務之不法利益，其所詐得者乃刑法第339條第1項規定之財物
    以外之財產上不法利益。是核被告就犯罪事實一㈠、㈣所為，
    均係犯刑法第339條之4第1項第3款之以網際網路對公眾散布
    而犯詐欺得利罪；就犯罪事實一㈡、㈢所為，均係犯刑法第33
    9條之4第1項第3款之以網際網路對公眾散布而犯詐欺取財罪
    ；就犯罪事實一㈤所為，係犯刑法第339條第2項之詐欺得利
    罪。公訴意旨認被告就犯罪事實一㈠、㈣所為，應依以網際網
    路對公眾散布而犯詐欺取財罪處斷，尚有未洽，惟因所涉法
    條同一，本院自無庸變更起訴法條，併予敘明。　
  ㈡公訴意旨雖認被告就犯罪事實一㈤部分係犯刑法第339條之4第
    1項第3款之以網際網路對公眾散布而犯詐欺取財罪，然該部
    分係告訴人賴欣潼先在臉書「二手冷氣交流團」社團中發佈
    貼文稱有意購買冷氣，被告方使用臉書帳號「宏彥陳」，以
    臉書Messenger私訊告訴人賴欣潼，向告訴人賴欣潼佯稱願
    以4萬元之價格出售冷氣機3臺云云，此經告訴人賴欣潼於警
    詢時證述明確（見110年度偵字第1590號卷第67頁），並有
    臉書對話紀錄附卷可佐（見110年度偵字第1590號卷第179頁
    ），是此部分被告所為不該當於刑法第339條之4第1項第3 
    款所規定「以網際網路對公眾散布」之加重條件，惟因二者
    基本社會事實同一，且經本院當庭告知被告所涉犯詐欺得利
    罪之罪名，使其知悉及答辯（見本院卷第83、200至201頁）
    ，無礙於其訴訟上防禦權之行使，本院自得變更起訴法條予
    以審理。
  ㈢被告所犯上開5罪，犯意各別，行為互殊，應予分論併罰。
  ㈣刑法第339條之4第1項第3款之以網際網路對公眾散布而犯詐
    欺取財罪，法定刑係1年以上7年以下有期徒刑，不可謂不重
    ，然同為以網際網路對公眾散布而犯詐欺取財者，其原因動
    機不一，犯罪情節亦未必盡同，造成危害社會之程度自屬有
    異，倘依其情狀處以相當之刑，即足以懲儆，並可達防衛社
    會之目的者，自非不可綜合考量相關情狀，審酌是否有可憫
    恕之處，適用刑法第59條之規定酌量減輕其刑，期使個案裁
    判之量刑，能斟酌至當，以符合比例原則。犯罪事實一㈡、㈢
    部分，被告係以在臉書虛偽刊登欲販售二手電視之手段為本
    案犯行，其詐得之財物分別僅為訂金550、500元，金額非高
    ，縱使他人因而上當，尚不至於對被害人之生活或經濟狀況
    造成嚴重影響，且被告犯罪所得非鉅，其犯罪情節與詐騙集
    團以組織方式縝密分工，利用網際網路向不特定大眾散布詐
    欺訊息引人上當，進而獲取鉅額利益之情形相較，顯然為輕
    ，兼衡被告雖始終未坦承詐欺犯行，然已於偵查中將此部分
    犯罪所得繳回，有臺灣苗栗地方檢察署當事人自行繳回犯罪
    所得通知單、贓證物款收據、收受贓證物品清單各1紙附卷
    可憑（見109年度偵字第5250號卷第139至141頁），本院認
    依被告犯罪事實一㈡、㈢之犯罪情節，若科以該條之法定最輕
    本刑1年有期徒刑，顯然過苛，不符罪刑相當原則，與憲法
    第23條比例原則有違，客觀上足以引起一般人之同情，有情
    輕法重之處，爰各依刑法第59條規定酌減輕其刑。
  ㈤爰以被告之責任為基礎，並審酌其於本院審理時自陳收入不
    一定、家中無人需其扶養之生活狀況；大學畢業之智識程度
    （見本院卷第226至227頁）；被告犯行分別對告訴人陳伶瑤
    、陳麒民、蔡宜紋、呂佩奇、賴欣潼財產法益所生之損害；
    被告犯罪後於偵查及本院審理均未能坦承犯行，且尚未與告
    訴人5人達成和解或賠償渠等損害（犯罪事實一㈡、㈢則已繳
    回犯罪所得，如前述）之犯罪後態度，並參以起訴意旨認被
    告正值青壯，不思以勞力獲取報酬，多次以相同手法詐欺犯
    案，一再食髓知味，且犯後飾詞狡辯，毫無悔意等情，請從
    重量刑之意見，另考量犯罪事實一㈠部分，被告利用疫情期
    間，國人亟需醫療用口罩之際為該次犯行，所為應予特別非
    難等一切情狀，分別量處如附表各編號所示之刑，併就附表
    編號5部分諭知易科罰金之折算標準。另審酌被告所犯不得
    易科罰金之各罪均係以網際網路對公眾散布而犯詐欺得利或
    取財罪，侵害之法益類型相同，且各罪所侵犯者均為財產法
    益，而非具有不可替代性、不可回復性之個人法益，及其行
    為態樣、手段、動機均相似，責任非難重複程度較高，並考
    量刑罰邊際效應隨刑期而遞減、被告所生痛苦程度隨刑期而
    遞增之情形、被告復歸社會之可能性等情，對被告所犯各罪
    為整體之非難評價後，就不得易科罰金部分定其應執行之刑
    如主文所示。
四、沒收：
    犯罪所得，屬於犯罪行為人者，沒收之；前二項之沒收，於
    全部或一部不能沒收或不宜執行沒收時，追徵其價額；第一
    項及第二項之犯罪所得，包括違法行為所得、其變得之物或
    財產上利益及其孳息；宣告前二條之沒收或追徵，有過苛之
    虞、欠缺刑法上之重要性、犯罪所得價值低微，或為維持受
    宣告人生活條件之必要者，得不宣告或酌減之，刑法第38條
    之1第1項前段、第3項、第4項、第38條之2第2項分別定有明
    文。被告如犯罪事實一㈠至㈤所示犯行詐得之MyCard遊戲點數
    1,200點、550元、500元、MyCard遊戲點數1,080點、MyCard
    遊戲點數1,490點及現金510元均尚未實際合法發還各該被害
    人，本院經審核後，認沒收上開犯罪所得尚無刑法第38條之
    2第2項所列舉之情形，為貫徹任何人均不得保有犯罪所得之
    法律原則，爰依刑法第38條之1第1項前段、第3項規定，分
    別宣告沒收被告前開犯罪所得，於全部或一部不能沒收或不
    宜執行沒收時，並應追徵其價額。
據上論斷，應依刑事訴訟法第299條第1項前段、第300條，判決
如主文。
本案經檢察官陳昭銘提起公訴，檢察官林宜賢到庭執行職務。 
　　　　　
中　　華　　民　　國　　111 　年　　8 　　月　　23　　日
            刑事第二庭  審判長法  官  林卉聆
                              法  官  魏正杰
                              法  官  林信宇
以上正本證明與原本無異。　　　　　　　　　　　　　　　　
如不服本判決應於收受判決後20日內向本院提出上訴書狀，並應
敘述具體理由。其未敘述上訴理由者，應於上訴期間屆滿後20日
內向本院補提理由書(均須按他造當事人之人數附繕本)「切勿逕
送上級法院」。告訴人或被害人如對本判決不服者，應具備理由
請求檢察官上訴，其上訴期間之計算係以檢察官收受判決正本之
日期為準。　　　　　　　　　　　　　　　　　　　　　　　
                              書記官  林佩萱  
中　　華　　民　　國　　111 　年　　8 　　月　　23　　日
附錄本案論罪法條全文：
中華民國刑法第339條之4
犯第 339 條詐欺罪而有下列情形之一者，處 1 年以上 7 年以
下有期徒刑，得併科 1 百萬元以下罰金：
一、冒用政府機關或公務員名義犯之。
二、三人以上共同犯之。
三、以廣播電視、電子通訊、網際網路或其他媒體等傳播工具，
    對公眾散布而犯之。
前項之未遂犯罰之。 
中華民國刑法第339條
（普通詐欺罪）
意圖為自己或第三人不法之所有，以詐術使人將本人或第三人之
物交付者，處 5 年以下有期徒刑、拘役或科或併科 50 萬元以
下罰金。
以前項方法得財產上不法之利益或使第三人得之者，亦同。
前二項之未遂犯罰之。 
附表：
編號 犯罪事實 宣告刑及沒收  1 犯罪事實一㈠ 陳彥霖以網際網路對公眾散布而犯詐欺得利罪，處有期徒刑壹年貳月。未扣案犯罪所得MyCard遊戲點數1,200點沒收，於全部或一部不能沒收或不宜執行沒收時，追徵其價額。  2 犯罪事實一㈡ 陳彥霖以網際網路對公眾散布而犯詐欺取財罪，處有期徒刑捌月。扣案犯罪所得新臺幣伍佰伍拾元沒收。  3 犯罪事實一㈢ 陳彥霖以網際網路對公眾散布而犯詐欺取財罪，處有期徒刑捌月。扣案犯罪所得新臺幣伍佰元沒收。  4 犯罪事實一㈣ 陳彥霖以網際網路對公眾散布而犯詐欺得利罪，處有期徒刑壹年壹月。未扣案犯罪所得MyCard遊戲點數1,080點沒收，於全部或一部不能沒收或不宜執行沒收時，追徵其價額。  5 犯罪事實一㈤ 陳彥霖犯詐欺得利罪，處有期徒刑肆月，如易科罰金，以新臺幣壹仟元折算壹日。未扣案犯罪所得MyCard遊戲點數1,490點及現金510元均沒收，於全部或一部不能沒收或不宜執行沒收時，追徵其價額。